【裁判字號】    99,判,1183
【裁判日期】    991104
【裁判案由】    營利事業所得稅
【裁判全文】
最  高  行  政  法  院  判  決
                                      99年度判字第1183號
上  訴  人  富邦人壽保險股份有限公司（原名：安泰人壽保險
            股份有限公司）
代  表  人  甲○○
訴訟代理人  袁金蘭
            林瑞彬律師
被 上訴 人  財政部臺北市國稅局
代  表  人  凌忠嫄
上列當事人間營利事業所得稅事件，上訴人對於中華民國98年2
月19日臺北高等行政法院97年度訴字第2534號判決，提起上訴，
本院判決如下：
    主  文
上訴駁回。
上訴審訴訟費用由上訴人負擔。
    理  由
一、上訴人辦理94年度營利事業所得稅結算申報，原列報利息收
    入新臺幣（下同）13,290,113,490元，被上訴人初查以其債
    券溢價攤銷數541,714,385元，不得自利息收入項下減除，
    核定為13,832,272,307元，應補稅額計147,520,436元。上
    訴人不服，申請復查，未獲變更，提起訴願，亦遭決定駁回
    ，遂提起行政訴訟。
二、上訴人起訴主張：(一)依所得稅法第62條規定，上訴人持有附
    息債券，應以原利率計算現值估價，並以此價值為標準將其
    計入資產負債表，而對於「原利率」之解釋【應為市場（有
    效）利率】，被上訴人援引財政部民國（下同）75年7月16
    日台財稅第7541416號函釋（下稱75年函釋），認定原利率
    即為票面利率，然此等解釋方式顯有錯誤，且違反債券市場
    運行本質。又被上訴人否准上訴人認列債券溢價攤銷數，顯
    係否定上訴人依財務會計原則進行收入成本間之配合，自違
    反所得稅法第24條規定之收入成本費用配合原則。上訴人依
    據財務會計準則公報處理債券溢價案件，方符合所得稅法第
    22條規定意旨，本件被上訴人將溢價於最後債券到期取得本
    金時一次認列為債券投資人之證券交易損失，顯有應適用所
    得稅法第22條規定之權責發生制而未適用，亦屬有誤。(二)財
    政部75年函釋對本件適用性及其應如何正確解讀均有疑義，
    且實務上已否認被上訴人對該函之解釋方式為正確，故該函
    是否可適用及應如何正確適用於本件，尚待審酌。況財政部
    75年函釋亦未指明所稱利率為何，自非可適用於本件據以否
    准上訴人以購入債券時依市場（有效）利率認列利息收入之
    依據。本件如依被上訴人主張係為票面利率時，則營利事業
    不論購入何種債券，均係按面值及票面利率計算持有期間之
    利息收入，顯違反實質課稅及租稅公平原則。(三)財政部75年
    函釋與新增訂所得稅法第24條之1及其施行細則第31條之1並
    無差異，顯見立法者已肯認上訴人見解方符合其原意，被上
    訴人解釋財政部75年函釋所指之利率為票面利率，顯屬錯誤
    。又立法者制定所得稅法第24條之1與授權訂定同法施行細
    則第31條之1之目的，在於解決債券折溢價案件長久之爭議
    ，將意旨不明之財政部75年函釋予以明確定義，故此項立法
    係為確認往日法令模糊地帶之確認性立法，應得予以追溯適
    用於本件未確定案件。(四)依財務會計準則公報第21號第26條
    及第26號第22條規定，投資債券產生之折、溢價需於領息期
    間攤銷之作法，除於財務報表能忠實表達企業投資債券之真
    實損益情況及債券價值外，另因所得稅法第62條以及財政部
    75年函釋皆未指明何謂「原利率」或「利率」，依營利事業
    所得稅查核準則（下稱查核準則）第2條第2項規定，該財務
    會計準則公報即應為稅法上計算債券利息收入之依據，被上
    訴人否准上訴人依此辦理營利事業所得稅結算申報，顯不符
    查核準則第2條規定。(五)財政部75年函釋僅規定購入債券後
    出售者須計算證券交易損益，並未規定持有至到期日者有證
    券交易損益。上訴人若購入債券且持有至到期日，不論依債
    券交易之形式或實質觀之，並無出售債券行為，按其持有期
    間及最後兌領本金之結算結果應僅產生利息收入，不應有證
    券交易損益產生。但依被上訴人核定方式，認上訴人購入債
    券成本較票面金額為多之溢價部分，非為取得較市場利率為
    高之定期利息流入之成本，不得基於收入成本配合原則按期
    攤提作為利息收入之減項，而應於債券到期時一次作為出售
    債券損失，將致上訴人雖無出售債券之實，仍應認列有價證
    券交易損益，顯與事實不符，並與該函釋認有出售債券行為
    方有證券交易損益之計算與認列規定相違。(六)債券投資折溢
    價之稅務處理，在所得稅法及相關法令並無明確規定情況下
    ，上訴人按財務會計處理準則申報債券利息，已符合法令規
    定及實質課稅原則。(七)訴願決定所稱折溢價之攤銷係債券之
    續後評價，顯將利息收入之計算與債券續後評價混為一談，
    致訴願決定有所違誤等語，求為判決撤銷訴願決定、復查決
    定及原核定關於債券溢價攤銷數額部分。
三、被上訴人則以：(一)所得稅法第62條第1項所稱「長期投資」
    ，除債券外，尚包括存款及放款；所謂「原利率」係指債權
    人與債務人約定之利率，而就存款及放款而言，係指一般存
    放款利率；就債券而言即為「票面利率」，故其每期利息收
    入仍應按票面利率計算申報利息收入，非上訴人所主張之市
    場利率。又成本收益配合原則係指當某項收益已經在某一會
    計期間認列時，所有與該收益產生有關之成本均應在同一會
    計期間轉為費用，以與收益配合而正確計算損益。上訴人就
    本件債券既採長期投資，其在第一年支付現金買進債券之同
    時，即將債券帳列資產項下長期投資科目，當無於購入第2
    年度以後帳列其他科目及另有相對應之成本產生之可能，其
    利息收入係因約定利率所產生，未再有相對支出，自無在債
    券持有期間內有所謂與成本配合問題。且其溢價攤銷數係與
    投資市場利率比較後之差額，究其本質仍屬利息收入之一部
    ，為上訴人之收益，非為獲致利息收入所耗用之成本，亦無
    權責基礎之適用。(二)財政部75年函釋具體闡明，債券買賣區
    分成利息收入及債券交易損益，利息收入係按債券持有期間
    ，依債券面值及利率計算利息收入；債券交易損益係依售價
    減除購進該債券之價格，如為兩付息日間購入債券並於取息
    前出售者，則以售價減除其購進該債券之價格及依上開計算
    之利息收入後之餘額，視為該債券之證券交易損益。該函係
    財政部本於中央財稅主管機關職權，為達成租稅之課徵及考
    量財稅實務之運作所為必要之釋示，無違於一般法律解釋方
    法，故被上訴人就本件債券溢價攤銷數否准自利息收入項下
    減除，並無違誤。又債券屬證券交易法所稱有價證券，其買
    賣有行為時所得稅法第4條之1停徵證券交易所得稅之適用，
    故營利事業為債券之買賣，若賣出時（含持有至到期日）之
    價格低於原始取得成本者，固有損失，惟因其屬證券交易損
    失，自不得於當年度營利事業所得稅結算申報時於課稅所得
    額項下予以列報減除；若尚未賣出，則營利事業為該債券投
    資之損益因尚未實現，亦不得於持有期間之年度營利事業所
    得稅結算中予以列報。而稅務會計與財務會計因規範依據及
    目的有所不同，本即有所差異，關於債券之溢折價，上開所
    述乃基於其為資產之本質，依相關法律規定所為之當然解釋
    ，是稅法並無明文其溢折價得為攤銷下，營利事業之財務報
    表雖依準則公報規定為攤銷，然於營利事業所得稅結算申報
    時，即屬應依查核準則第2條第2項規定為調整之事項，無違
    查核準則第2條規定。(三)所謂公司債係指發行公司約定於一
    定日期支付一定本金，及按期支付一定利息予投資人之書面
    承諾。參諸所得稅法收入成本配合原則及財政部75年函釋規
    定，上訴人應以債券之原始購價減除墊支前手票面息後之金
    額為其成本，債券發行者按債券面值支付之金額為上訴人出
    售債券之價格，據以計算債券交易之損益，已論之綦詳，上
    訴人稱持有債券至到期無證券交易行為即無證券交易損益云
    云，亦尚待斟酌，是原處分及訴願決定均無違誤等語，資為
    抗辯，求為判決駁回上訴人之訴。
四、原審斟酌全辯論意旨及調查證據之結果，以：本件爭執重點
    在於：被上訴人以債券溢價攤銷不得自利息收入項下減除，
    核定上訴人利息收入13,832,272,307元，是否適法？茲分述
    之：(一)財政部75年函釋係財政部基於職權所為釋示，未逾越
    法律規定，自可適用。且上開函釋不以債券係溢價、折價或
    平價發行而有別，是上訴人主張75年函釋應限縮於平價發行
    之債券云云，顯有誤解，洵非可採。(二)查營利事業為債券之
    投資，該債券於評價上係屬營利事業之資產，至營利事業因
    長期投資而購入債券者，關於該債券之成本，參諸所得稅法
    第62條規定，自係指債券之原始取得成本，故不論營利事業
    就該債券是高於或低於票面價格取得，均不影響其原始取得
    成本金額之認定。又債券因屬證券交易法所稱有價證券，是
    其買賣有行為時所得稅法第4條之1停徵證券交易所得稅規定
    之適用，故營利事業為債券之買賣，若賣出時（含持有至到
    期日）之價格低於原始取得成本者，固有損失，惟因其屬證
    券交易損失，自不得於當年度營利事業所得稅結算申報時予
    以列報減除；若尚未賣出，則營利事業為該債券投資之損益
    因尚未實現，自亦不得於持有期間之年度營利事業所得稅結
    算中予以列報。而稅務會計與財務會計因規範依據及目的有
    所不同，本即有所差異，關於債券之溢折價，前開所述乃基
    於其為資產之本質，依相關法律規定所為之當然解釋，是於
    稅法並無明文其溢折價得為攤銷之情況下，營利事業之財務
    報表雖依準則公報規定為攤銷，然於營利事業所得稅結算申
    報時，此即屬應依查核準則第2條第2項規定為調整之事項。
    又企業考慮行業特性、產品性質、經濟情況等因素，自由選
    擇會計原則及採行的方法，但必須前後年度一致採用相同的
    方法，不得任意變更，以符合一般公認會計原則中一致性的
    要求。同理，企業為債券之投資，不論係長期抑短期投資，
    其債券之資產估價與利息認列標準等，自應依其性質而有前
    後一致之情形，以杜規避稅負。而稅務會計與財務會計之計
    算依據與基礎原即有異，租稅之課徵，自應以租稅法之有關
    規定為準據。是上訴人主張：依上開規定處理將造成稅負增
    加，違反量能課稅原則，應按財務會計處理系爭溢價攤銷云
    云，尚非可採。(三)所得稅法第62條第1項所稱「長期投資」
    ，除債券外尚包括存款及放款，所謂「原利率」係指債權人
    與債務人約定之利率，就存款及放款而言，係指一般之存放
    款利率，就債券而言即為「票面利率」，故其每期利息收入
    ，仍應按票面利率計算申報利息收入。而所得稅法第62條僅
    在於營利事業因持有債券，責由其檢視區分其債券有無利息
    ，即有無票載利率而異其估價方式而已，並無規定債券溢價
    應於債券流通期間內攤還之意旨；而為防杜納稅人藉無利息
    債券而高估其現價，故於第1項後段明定按當地銀錢業定期
    1年存款之平均利率計算，凡此均與殖利率（市場利率）無
    涉。本件上訴人94年度營利事業所得稅結算申報，上訴人對
    被上訴人否准其列報自利息收入項下減除之系爭債券溢價攤
    銷不服，為如前述之主張。惟查：本件係長期債券投資，而
    長期投資因係以長期持有為目的，則市價變動之損益不會在
    短期內實現，且短期之市價下跌仍可能在往後年度回升，故
    長期投資未實現跌價損失係放在資產負債表股東權益項下列
    為減項，不放入當期盈餘，並不會影響損益表，故所得稅法
    第62條有關長期股權投資之估價並無適用成本與時價孰低法
    規定之餘地，加以長期債券投資所支付之利息係固定利率，
    早於購入之初即知之甚詳，其獲益之風險亦於擇定投資項目
    時即予衡量在先，自更無單獨將債券利息收入於購入後之各
    年度與市價評量之理。是上訴人主張：債券投資之利息收入
    ，應以購入債券時之市場利率為計算基準，始為投資人之實
    際利息所得；票面利息在「債券溢價攤銷數」金額範圍內僅
    為投資成本之回收，並非所得，所得稅法第62條第1項規定
    係指「殖利率」云云，並不可採。(四)又按成本收益配合原則
    係指當某項收益已經在某一會計期間認列時，所有與該收益
    之產生有關的成本均應在同一會計期間轉為費用，以便與收
    益配合而正確的計算損益。上訴人既係採長期債券投資，其
    在第1年支付現金買進債券之同時，即將債券帳列資產項下
    長期投資科目，當無於購入後之第2年度以後帳列其他科目
    及另有相對應之成本產生之可能，其利息收入雖係因一定之
    約定利率所產生，惟因並未再行支付現金，自無在債券持有
    期間內有所謂與成本配合之問題，且因長期投資未實現跌價
    損失並不放入當期盈餘，於損益表並無影響，故無將債券割
    裂後單獨將債券利息收入部分計算損益之理。故被上訴人將
    系爭債券溢價攤銷數583,163,288元加回利息收入，即無不
    合。(五)至財政部85年10月21日台財稅第851910621號函（下
    稱85年函釋），係就營利事業或個人持有無息票公債之利息
    收入認列方式所為釋示；與本件案情不同，自難比附援引。
    是上訴人主張：財政部85年函釋既肯認無息票公債之折價應
    攤銷以正確計算債券利息收入，則具相同功能之債券溢價攤
    銷自亦應允許，否則即有違平等原則及司法院釋字第420號
    解釋揭示之實質課稅原則云云，委無可採。(六)上訴人另主張
    ：參照新增訂之所得稅法第24條之1規定，縱適用75年函釋
    計算利息收入，仍應考慮折溢價攤銷，75年函釋不足作為否
    准票面利息調減債券溢價攤銷數之依據云云。惟查：96年7
    月11日公布增訂所得稅法第24之1規定，立法文字與財政部
    75年函釋大致雷同。然查該條之立法意旨「．．．營利事業
    依第21條規定應設帳記載，其持有之債券如於2付息日間進
    行交易，有關債券之實際持有期間、利息所得及扣繳稅額等
    ，均可依帳載紀錄核實計算及認定，爰於第1項明定營利事
    業買賣公債、公司債及金融債券之利息收入，應按債券持有
    期間，依債券之面值及利率計算利息收入，並於第2項規定
    該利息收入已依規定之扣繳率計算之扣繳稅額，得自結算申
    報應納稅額中減除。第3項明定營利事業於2付息日間買賣第
    1項債券，應以售價減除購進價格及依同項規定計算之利息
    收入後之餘額為證券交易所得或損失。」揭示依債券之面值
    及利率計算利息收入，依帳載紀錄核實計算及認定，與上開
    財政部75年函釋規定利息收入之計算固有不同。惟增訂所得
    稅法第24條之1規定，並無追溯適用之條款，且依據中央法
    規標準法第13條規定，生效日應為96年7月13日，是以96年7
    月11日公布增訂所得稅法第24條之1規定，要難追溯適用本
    件94（原判決誤植為93）年度營利事業所得稅系爭債券溢價
    攤銷數應作為利息收入減項之爭執。況且，財政部為配合增
    訂所得稅法第24條之1第1項有關營利事業持有債券之利息收
    入之計算，應考量溢、折價攤銷之規定，雖已研擬增訂同法
    施行細則草案第31條之1規定，明定債券面值及利率之定義
    ，惟該施行細則草案第31條之4亦明定：「營利事業於本法
    第24條之1修正施行前取得之公債、公司債及金融債券，於
    修正施行後繼續持有者，其自中華民國96年7月13日起之利
    息收入，應依本法第24條之1規定計算。」亦揭明營利事業
    持有債券之利息收入計算之規定，係自96年7月13日起始適
    用。是尚難以增訂所得稅法第24條之1第1項之規定，而為有
    利於上訴人所主張事實之認定。末查，債券市場交易量龐大
    ，交易型態多元，投資人預期市場利率變化，交易時各投資
    人購入時之成交利率與發行人發行時利率常不相同，如交易
    多次時，縱將溢價攤銷作為利息收入之減項，該債券各持有
    人所申報之利息收入總和亦難等於發行人之利息費用。而本
    件上訴人購入債券之價格，依所得稅法第45條規定為其所購
    入債券成本，係基於當時之預期利率（即殖利率）所決定，
    而影響殖利率因素繁多，包括長期（例如物價水準、經濟景
    氣、貨幣政策及國內外利差等）及短期（季節性因素、央行
    票券發行金額、其他自國庫釋出之資金及外匯市場的動作等
    ）利率因素，及其對未來殖利率曲線變化之預期看法等，不
    一而足。準此，債券買入同時，即發生一為取得有價證券所
    支付之對價（成本），另一為該債券所代表之資金關係而可
    於未來取得之利息所得。目前買賣債券之交易所得係停徵所
    得稅，若債券持有期間所獲得之「利息所得」與債券處分時
    之「證券交易所得」未明確劃分，將造成國家課稅基礎之爭
    議。因而增訂所得稅法第24條之1規定之營利事業持有債券
    之利息收入計算規定，自96年7月13日起始適用，應可釋疑
    。(七)上訴人再主張：保險業者為政府公債之大宗投資者，倘
    執意以票面利息收入課徵所得稅，將扼殺業者生存空間，損
    害保戶權益云云。惟查：債券溢價攤銷不得列為利息收入之
    減除項目，本諸租稅公平原則，不因行業而有差別待遇。是
    上訴人此部分之主張，亦非可採。(八)綜上所述，上訴人主張
    各節，均非可採。被上訴人以債券溢價攤銷不得自利息收入
    項下減除，核定其利息收入13,832,272,307元，其認事用法
    ，核無違誤，訴願決定遞予維持，亦無不合等由，乃駁回上
    訴人在原審之訴，並敘明本件事證已臻明確，兩造其餘攻擊
    防禦方法均與判決結果不生影響，故不逐一論述。
五、本院查：
  (一)按稅務會計與財務會計之計算依據與基礎原即有異，租稅之
    課徵，自應以租稅法之有關規定為準據，合先敘明。次按「
    長期投資之存款、放款或債券，按其攤還期限計算現價為估
    價標準。現價之計算，其債權有利息者，按原利率計算，無
    利息者，按當地銀錢業定期一年存款之平均利率計算之。前
    項債權於到期收回時，其超過現價之利息部分，應列為收回
    年度之收益。」、「營利事業之會計事項，應參照商業會計
    法、商業會計處理準則及財務會計準則公報等據實記載，產
    生其財務報表。至辦理所得稅結算申報或核課所得稅時，其
    帳載事項與所得稅法、所得稅法施行細則、促進產業升級條
    例、促進產業升級條例施行細則、中小企業發展條例、企業
    併購法、本準則暨有關法令之規定未符者，均應於申報書內
    自行調整之。」分別為所得稅法第62條、行為時查核準則第
    2條第2項所明定。再按「營利事業或個人買賣國內發行之公
    債、公司債及金融債券，買受人若為營利事業，可由該事業
    按債券持有期間，依債券之面值及利率計算『利息收入』，
    如其係於兩付息日間購入債券並於取息前出售者，則以售價
    減除其購進該債券之價格及依上述計算之利息收入後之餘額
    作為其證券交易損益。買受人若為個人，因個人一般多未設
    帳，應一律以其兌領之利息金額併入其當期綜合所得稅課徵
    。」亦經財政部75年函釋在案，經核上開函釋，係財政部基
    於職權所為釋示，未逾越法律規定，自可適用。
  (二)營利事業為債券之投資，該債券於評價上係屬營利事業之資
    產，至營利事業因長期投資而購入債券者，關於該債券之成
    本，參諸所得稅法第62條規定，自係指債券之原始取得成本
    ，故不論營利事業就該債券是高於或低於票面價格取得，均
    不影響其原始取得成本金額之認定。是以，長期投資之債券
    有利息者，按原票面利率計算利息收入，列報為當期收入，
    債券溢折價部分，列為收回年度之損益。又債券因屬證券交
    易法所稱有價證券，是其買賣有所得稅法第4條之1停徵證券
    交易所得稅規定之適用，故營利事業為債券之買賣，若賣出
    時（含持有至到期日）之價格低於原始取得成本者，固有損
    失，惟因其屬證券交易損失，自不得於當年度營利事業所得
    稅結算申報時予以列報減除；若尚未賣出，則營利事業為該
    債券投資之損益因尚未實現，自亦不得於持有期間之年度營
    利事業所得稅結算中予以列報。另準則公報第21號第26條及
    第26號第22條雖有關於長期投資之公司債，應按溢折價攤銷
    作為利息收入之調整；惟此乃基於財務會計之穩健原則，為
    允當表達營利事業財務情形所為之規範。而稅務會計與財務
    會計因規範依據及目的有所不同，本即會有所差異，關於債
    券之溢折價，前開所述乃基於其為資產之本質，依相關法律
    規定所為之當然解釋，是於稅法並無明文其溢折價得為攤銷
    之情況下，營利事業之財務報表雖依前述準則公報規定為攤
    銷，然於營利事業所得稅結算申報時，此即屬應依查核準則
    第2條第2項規定為調整之事項。
  (三)系爭溢價債券係以長期持有為目的之投資證券，其損益難以
    短期浮動之市場價格正確評估，故未實現之跌價損失，與損
    益表無關，不得列在當年度（期）盈餘項下，應在資產負債
    表股東權益項下列為減項，且依所得稅法第62條有關長期股
    權投資之估價，亦無「成本與時價」孰低法規定之適用。長
    期債券投資於滿期時支付之利息，係按票面之固定利率計算
    ，故無法於購入債券後，單獨將「債券利息收入」於各年度
    與市價比較評量，預作損益評估。又上訴人在第1年支付現
    金買進系爭溢價債券時，將該債券帳列「資產項下」長期投
    資科目，並無再改列其他科目或有其他相對應成本產生，其
    利息收入則係因約定利率產生，未因此另行支付現金，故在
    債券持有期間並無所謂與成本配合之問題，且因證券長期投
    資「未實現跌價損失」，不列入當期盈餘，對損益表並無影
    響，故無將債券割裂後單獨將債券利息收入部分計算損益之
    理。至於因債券之溢價購入，或將形成營利事業終局利益低
    於按債券面額依約定利率計算之利息金額，而此差額，縱營
    利事業於購入時在整體評價上係以利息收入之層面予以考量
    ，然尚不得因此影響該行為於稅法上之評價。又自營利事業
    權責發生基礎制言，收益係營業活動之結果，費用則為營業
    活動所耗用之成本（付出的代價），前開債券溢價差額係與
    投資市場利率比較後之金額，究其本質係屬利息收入之一部
    分即仍屬收益，並非為獲致系爭利息收入所耗用之成本，自
    非權責發生基礎所遵循之成本收益配合原則範疇。參以投資
    債券之盈虧，係以買入債券當時與事後出售債券時之市場利
    率利差為斷，亦與票面利率毫無關連。本件上訴意旨指摘原
    判決適用財政部75年函釋及所得稅法第62條規定，有不適用
    法規及不備理由之違誤，並違反所得稅法第22條權責發生制
    、同法第24條及一般公認會計原則對收入成本配合原則之規
    定、查核準則第2條第2項、司法院釋字第216號解釋及第586
    號解釋理由書之意旨云云，均無足採。
  (四)所得稅法第62條固係規定於所得稅法第3章「營利事業所得
    稅」第4節「資產估價」，然上訴人所言應予扣除系爭債券
    溢價攤銷後之金額一節，非但乏其依據，復違會計原理原則
    ，從而被上訴人將系爭債券利息收入加回原減除之債券溢價
    攤銷數，即無不合。
  (五)上訴人所引財政部85年函釋，係就營利事業或個人持有無息
    票公債利息收入認列方式所為釋示，與本件案情不同，尚難
    比附援引執為有利於上訴人之論據。
  (六)上訴人主張本件可適用96年7月11日總統令增訂公布之所得
    稅法第24條之1規定，暨97年2月21日財政部令增訂所得稅法
    施行細則第31條之1規定乙節。查上開法規並未特定有施行
    日期，依中央法規標準法第13條規定，應自公布或發布之日
    起算至第3日起發生效力。準此，本件並無上開法規之適用
    ，亦不生上訴人所訴法令溯及適用之問題。至於財政部研擬
    所得稅法施行細則草案第31條之4規定：「營利事業於本法
    第24條之1修正施行前取得之公債、公司債及金融債券，於
    修正施行後繼續持有者，其自中華民國96年7月13日起之利
    息收入，應依本法第24條之1規定計算。」業於97年2月21日
    發布時刪除，該草案條文是否增訂，對上開所得稅法第24條
    之1及其施行細則第31條之1規定之施行及規範並無影響。是
    原判決援引所得稅法施行細則草案第31條之4規定條文所為
    之論述，雖有未洽，惟仍不影響本件上訴人在原審之訴仍應
    受判決駁回之結果。
  (七)系爭債券利息收入之計算，應依首揭規定辦理，已如前述，
    至行為時所得稅法第64條第2項規定：「．．．公司債之發
    行費及折價發行之差額金，有償還期限之規定者，應按其償
    還期限分期攤提。」其所規範者，乃債券發行者方有其適用
    。本件上訴人為債券投資者，非發行者，本於租稅法律主義
    ，自無適用上開規定之餘地。是上訴人主張原判決有應適用
    上開規定而不適用之違法情事云云，委不足採。
  (八)上訴人其餘指摘原判決違背經驗法則、論理法則及量能課稅
    原則，顯不備理由而違反行政訴訟法第125條及第189條規定
    等節，係就原審所為論斷，以其對法律上見解之歧異，並就
    原審取捨證據、認定事實之職權行使，指摘其為不當，惟原
    審斟酌全辯論意旨及調查證據之結果，依論理及經驗法則判
    斷，尚無上訴人所指摘有何違反經驗法則、論理法則、量能
    課稅原則或認定事實不依證據之違法情形。
  (九)綜上所述，原審斟酌全辯論意旨及調查證據之結果，而駁回
    上訴人在原審之訴，且不逐一論述與判決結果不生影響之其
    餘攻擊防禦方法，核其所適用之法規與該案應適用之法規並
    無違背，與解釋、判例，亦無牴觸，並無所謂不適用法規之
    違法。縱原審有未於判決中加以論斷者，惟尚不影響於判決
    之結果，與所謂判決不備理由之違法情形不相當。上訴論旨
    ，猶執前詞，指摘原判決違誤，求予廢棄，為無理由，應予
    駁回。
六、據上論結，本件上訴為無理由。依行政訴訟法第255條第1項
    、第98條第1項前段，判決如主文。
中    華    民    國    99    年    11    月    4     日
                    最高行政法院第四庭
                        審判長法官  劉  鑫  楨
                              法官  張  瓊  文
                              法官  吳  慧  娟
                              法官  曹  瑞  卿
                              法官  林  金  本

以  上  正  本  證  明  與  原  本  無  異
中    華    民    國    99    年    11    月    5     日
                              書記官  吳  玫  瑩

司法院資訊處製作；財團法人民間司法改革基金會備份。
